【裁判字號】    97,易,813
【裁判日期】    981231
【裁判案由】    詐欺等
【裁判全文】
臺灣桃園地方法院刑事判決              97年度易字第813號
號公  訴  人  臺灣桃園地方法院檢察署檢察官
被      告  乙○○
選任辯護人  廖忠信律師
            巨克安律師
被      告  辛○○
選任辯護人  魏雯祈律師
被      告  丙○○
選任辯護人  張育祺律師
被      告  甲○○
被      告  丁○○
選任辯護人  李權宸律師
被      告  己○○
被      告  庚○○
            張智雄
選任辯護人  陳萬發律師
            陳明輝
            吳彥麟
上列被告因詐欺等案件，經檢察官提起公訴（97年度偵字第
15485 號）及追加起訴（97年度偵字第19397 號），本院判決如
下：
    主  文
張智雄共同犯準詐欺得利罪，處有期徒刑陸月，如易科罰金，以
新臺幣貳仟元折算壹日。又共同犯恐嚇危害安全罪，貳罪，各處
有期徒刑陸月，如易科罰金，均以新臺幣貳仟元折算壹日。應執
行有期徒刑壹年伍月，如易科罰金，以新臺幣貳仟元折算壹日。
被訴詐欺取財部分無罪。
甲○○共同犯準詐欺得利罪，處有期徒刑陸月，如易科罰金，以
新臺幣壹仟元折算壹日。又共同犯恐嚇危害安全罪，貳罪，各處
有期徒刑伍月，如易科罰金，均以新臺幣壹仟元折算壹日。應執
行有期徒刑壹年貳月，如易科罰金，以新臺幣壹仟元折算壹日。
被訴詐欺取財部分無罪。
丁○○共同犯恐嚇危害安全罪，處有期徒刑伍月，如易科罰金，
以新臺幣壹仟元折算壹日。被訴詐欺取財部分無罪。
己○○、庚○○共同犯恐嚇危害安全罪，各處有期徒刑參月，如
易科罰金，均以新臺幣壹仟元折算壹日。被訴詐欺取財部分均無
罪。
陳明輝共同犯恐嚇危害安全罪，處有期徒刑陸月，如易科罰金，
以新臺幣壹仟元折算壹日。被訴詐欺取財部分無罪。
乙○○、丙○○、吳彥麟共同犯詐欺得利罪，各處有期徒刑參月
，如易科罰金，均以新臺幣壹仟元折算壹日。扣案之遙控骰子壹
組（含灌鉛之骰子、遙控器及電板）沒收。
辛○○犯圖利供給賭場罪，處有期徒刑參月，如易科罰金，以新
臺幣壹仟元折算壹日。又共同犯詐欺得利罪，處有期徒刑陸月，
如易科罰金，以新臺幣壹仟元折算壹日。扣案之遙控骰子壹組（
含灌鉛之骰子、遙控器及電板）沒收。應執行有期徒刑捌月，如
易科罰金，以新臺幣壹仟元折算壹日。扣案之遙控骰子壹組（含
灌鉛之骰子、遙控器及電板）沒收。被訴恐嚇危害安全部分無罪
。
    事  實
一、子○○與顏光謚（辯論期日經合法傳喚未到庭，另行裁判）
    熟識，復經顏光謚介紹認識甲○○，詎張智雄、甲○○基於
    準詐欺與恐嚇之犯意聯絡，先由甲○○於97年3 月間某日即
    農曆春節後某日晚上邀顏光謚、子○○至桃園假日酒店飲酒
    ，待子○○已甚有酒意之際，即由甲○○帶顏光謚、子○○
    至桃園市○○路靠近桃園假日飯店附近之住宅大樓1 樓（下
    稱「大有路賭場」）與張智雄設局詐賭，渠等詐賭方式係由
    甲○○與子○○「合股」公家，而與他人對賭，而趁子○○
    因酒醉而致其辨識能力顯有不足之際，由甲○○下手以推筒
    子方式賭博，未久即訛稱子○○輸新臺幣（下同）75萬元，
    再由甲○○佯裝為子○○擔保，並由子○○簽立本票後始允
    許其離去。後因子○○遲未付款，即由張智雄、甲○○派不
    詳姓名年籍之男子於同年3 月7 日晚上7 時許至子○○位在
    桃園縣蘆竹鄉宏竹村大竹圍308 號之2 前，以砸毀門前汽車
    、侵入被害人住處之方式恐嚇子○○之父癸○○，致其心生
    恐懼而危害其生命、身體、財產之安全，癸○○旋透過地方
    民意代表返還對方55萬元。
二、甲○○、顏光謚復於97年4 月30日晚上11時許帶子○○前往
    辛○○經營之上新檳榔攤（位在桃園縣蘆竹鄉○○路○ 段50
    4 號），上新檳榔攤係由辛○○透過張智雄提供「阿忠」聚
    眾賭博之用，辛○○則藉租借場地以收取對價營利。一開始
    子○○並未參與賭博，約1 小時後，張智雄找子○○要合股
    ，嗣2 人輸陳明輝1260萬元，為處理債務，子○○乃簽立本
    票3 張，每張210 萬元整交付陳明輝。未料張智雄、甲○○
    、丁○○、己○○、庚○○、辛○○、陳明輝等人，竟食髓
    知味，乃基於恐嚇之犯意聯絡，即推由張智雄、甲○○等多
    次前往子○○住處為陳明輝索討賭債，並由張智雄指派同有
    犯意聯絡丁○○、己○○、庚○○於同年5 月6 日、9 日、
    10日等多次以前往子○○住處以丟撒、張貼本票影本或冥紙
    、門口叫囂、窺伺、鳴放鞭炮等不法方式恐嚇子○○之父癸○○，致其心生恐懼而危害其生命、身體、財產之安全。
三、壬○○與戊○○（另經檢察官緩起訴處分）係舊識，於97年
    4 月25日共同前往乙○○開設之柳哥小吃部（位在桃園縣蘆
    竹鄉○○路1 號）飲酒作樂，並由戊○○介紹而結識吳彥麟
    ，而戊○○、吳彥麟、丙○○、乙○○與辛○○基於共同詐
    欺之犯意聯絡，由乙○○提供詐賭所用之可遙控骰子之點數
    大小之電板、灌鉛之骰子、遙控器等物以及場地，再由辛○○事先將電板裝在柳哥小吃部包廂之桌子底下，嗣於同年月
    28 日 由戊○○、吳彥麟、丙○○邀壬○○至柳哥小吃部飲
    酒作樂，趁機以擲骰子方式詐賭，期間辛○○亦多次進入該
    包廂觀察情形，並由丙○○以遙控器控制骰子點數大小之方
    式詐騙壬○○，期間係由戊○○與壬○○「合股」公家，未
    久就訛稱2 人賭輸650 萬元，丙○○遂質問壬○○要如何處
    理債務，戊○○則配合演出，當即表示3 天後還錢並簽下本
    票，此時壬○○猶豫不決，戊○○乃在旁溫言勸誘，輔以在
    場3名 真實姓名年籍不詳之成年男子對壬○○施加心理壓力
    ，使壬○○陷於錯誤，簽下本票並交付後後始能離去。
四、案經桃園縣政府警察局蘆竹分局移送臺灣桃園地方法院檢察
    署檢察官偵查起訴暨同署檢察官自動檢舉簽分偵查追加起訴
    。
    理  由
壹、有罪部分
一、本案認定犯罪事實所引用之下列供述及非供述證據，均經本
    院依法踐行調查證據程序，檢察官及被告、辯護人於言詞辯
    論終結前均表明不爭執各該證據之證據能力（僅對部分供述
    證據之證明力表示意見），且亦查無依法應排除其證據能力
    之情形，是該等證據之證據能力均無疑義，合先敘明。
二、犯罪事實一部分：
  (一)訊據被告張智雄、甲○○、顏光謚（辯論期日經合法傳喚未
    到庭，另行裁判）矢口否認有何詐欺取財與恐嚇犯行，惟上
    開事實業據證人即被害人子○○於審判中結證稱：「（問：
    這次是何人帶你去賭博的？）是甲○○帶我去的」、「（問
    ：你們當天賭博之前有先去喝酒嗎？）有」、「（問：是跟
    何人喝？）我只認識甲○○而已，看過他1 、2 次而已，還
    有我的朋友顏光謚，其他的我都不認識」、「（問：其他的
    有幾個人？）約四、五個人」、「（問：當天為何會約去喝
    酒？）是甲○○那邊說的，我不曉得，我只認識顏光謚而已
    ，所以是顏光謚帶我去喝的」、「（問：你在桃園假日飯店
    喝少酒？）約半支的vsop」、「（問：喝多久？）約了三個
    小時」、「（問：是何人提議說要離開喝酒的地方去賭博的
    ？）我不清楚，他們帶我走我就走，我問他們要去那裡，他
    們都沒有跟我說」、「（問：他們是指何人？）我只認識顏
    光謚、甲○○，他們就叫我走」、「（問：其他人都沒有講
    話？）其他人沒有」、「（問：你沒有問要去那裡嗎？）我
    有問，但是他們沒有告訴我」、「（問：你當時意識是清醒
    的嗎？）我們是開車到賭場那邊，是顏光謚開車，我要下車
    時，我就不太清醒」、「（問：是何人扶你下車的？）顏光
    謚」、「（問：你知道你是被送到那裡去嗎？）當時我進去
    ，我不曉得，當時酒精發作了，我只知道我進去時我是蹲在
    牆角」、「（問：那個住處是你第一次去嗎？）是的」、「
    （問：你進去之後，看到什麼情形？）我沒有管那麼多，因
    為酒醉狀態，我就蹲在旁邊休息」、「（問：後來為何會有
    賭輸75萬元的事情？）當時我是酒醉狀態蹲在那邊，有人把
    我拉起來，是後來我清醒後，顏光謚跟我說他們把我拉起來
    跟我合股，他們賭輸了，跟我分一半，我有意識時，是簽本
    票的時候，第一次沒有簽，是跟我說合股要付多少錢」、「
    （問：拉起來做什麼？）顏光謚跟我說是把我拉起來要玩，
    我站不太起來，我又蹲下去」、「（問：是要玩什麼？）顏
    光謚跟我說是要玩推筒子，當時的情形我都不曉得」、「（
    問：你當時有去推筒子嗎？）無」、「（問：他何時跟你說
    要合股？）他們把我拉起來，說要合股，是我清醒時顏光謚
    告訴我的」、「（問：你的意思是你何時參加合股你都不清
    楚？）是的，當時我是酒醉狀態」、「（問：所以你怎麼輸
    75 萬 元的你清楚嗎？）不太清楚」、「（問：現場除了顏
    光謚、甲○○外，還有其他人嗎？）還有蠻多人的，我記得
    約有十個人左右」、「（問：是清醒時才發現，還是你進去
    時就有這麼多人？）我清醒時」、「（問：97年3 月這次，
    你剛才說你是喝酒喝醉了到現場，之後有比較清醒，清醒後
    到離開那個場子約隔多久？）約半個小時」、「（問：你清
    醒後到離開這半小時在做什麼？）當時我清醒後站在旁邊看
    ，他們已經快要玩的差不多沒有了，我清醒後他們就跟我說
    誰有跟我合股，分開多少錢，合起來有多少錢」、「（問：
    97年3 月這次你從頭到尾有無碰過筒子？）他們要勉強拿給
    我，但我沒有去碰」、「（問：你講的勉強的而沒有碰，是
    在清醒後還是清醒前？）當時還是在酒醉狀態，應該是在清
    醒前」、「（問：你能確定3 月份那次你沒有同意跟別人合
    股？）我沒有同意，當時我已經酒醉狀態」、「（問：你知
    道是誰跟誰在對賭嗎？）我不清楚」、「（問：除了顏光謚
    跟你講說輸了75萬元，還有輸給何人？）甲○○，其他人我
    不認識，他們說我是輸給『雄哥』」、「（問：『雄哥』有
    在場嗎？）有」、「（問：是張智雄嗎？）是的」、「（問
    ：在場的被告你都看得到嗎？）看得到」、「（問：在場的
    被告有何人在該住宅？）顏光謚他們有說張智雄是老闆，其
    他人沒有介紹我就不記得」、「（問：你都沒有賭博，為何
    要承認這筆賭債？）他們說是口頭上的，當時是在害怕的狀
    態」、「（問：在賭博場所時，你有拿錢出來嗎？）沒有」
    、「（問：顏光謚有拿嗎？）我不清楚，應該也沒有吧」、
    「（問：他們除了口頭說你輸了75萬元外，有無拿任何的記
    帳單據？）有拿記帳的單子記」、「（問：上面是如何記載
    的？）我沒有看到單子」、「（問：你怎麼知道有記在單據
    ？）當時他們口頭上有說，我清醒時他們說我剛才跟誰合股
    ，我說我沒有玩，為何要承認我有賭，當時他們有點逼迫的
    感覺，他們說有記在單子，就沒有簽本票」、「（問：當時
    為何不簽本票？）不清楚，當時是甲○○比較熟，他們信任
    甲○○，所以就讓甲○○帶我跟顏光謚離開」、「（問：97
    年3 月7 日晚上7 點時張智雄跟甲○○有派人到你住處恐嚇
    你父親的事情，你有在場嗎？）我已經跑走了，我沒有在家
    ，因為害怕」等語（見本院卷二第157 頁背面-160頁）綦詳
    ；證人癸○○於審判中結證稱：「（問：97年3 月7 日晚上
    7 點是何人在你的住處催討子○○的賭債？）有進來我們家
    裡的有4 、5 個人，有顏光謚、甲○○，其他人我不認得」
    、「（問：在場的人除了顏光謚、甲○○外，有到你家討債
    嗎？）張智雄」、「（問：他們3 個討債時有用何方式恐嚇
    你？）說我兒子欠他們錢，我問他怎麼欠法，他說賭債，說
    要向我要錢，我說沒那麼多錢，顏光謚就很大聲，我說我現
    在沒有錢」、「（問：車子是誰砸的？）甲○○」、「（問
    ：張智雄在做什麼？）他們全部在客廳裡面」、「（問：都
    沒有講話嗎？）就一搭一唱的」、「（問：97年3 月7 日那
    次，你剛才說顏光謚、張智雄、甲○○有去你家，他們怎麼
    進入你家客廳的？）當時鐵門旁邊的小門沒有關，他們就闖
    進來」、「（問：你有泡茶請他們喝嗎？）無，顏光謚他們
    這些人就一搭一唱的，我話都講不出來」、「（問：你剛才
    又有講甲○○有砸了你女婿的車，砸車子的這1 次跟你剛才
    說在客廳談事情的那1 次，是同1 天嗎？）不是，是隔天就
    來砸車子，在客廳講的是先發生」、「（問：甲○○砸車子
    那次，有多少人來？）甲○○跟另外1 個人來，我只有看到
    甲○○砸車子」等語（見本院卷二第174 頁及背面）明確。
  (二)甲○○固不否認係伊帶子○○於前揭時、地賭博，其情形為
    伊跟顏光謚出去，顏光謚找子○○，3 人先去喝酒，喝酒時
    聊到賭博，伊知道張智雄處可以賭博，遂帶子○○過去（見
    本院卷二第152 頁背面），當次子○○有輸錢，伊後來有去
    子○○家要債，且當場撿拾石塊砸毀子○○家門口之汽車（
    子○○姊夫所有）（見本院卷二第153 頁）。張智雄固不否
    認伊去子○○家要債2 次，其中第1 次是甲○○帶伊過去的
    ，且丁○○會去子○○家，係伊要他去的，目的是看子○○
    是否在家，如果在家，要子○○出面處理債務，並有將賭債
    之75萬元本票影本交付給丁○○（見本院卷二第156 頁背面
    - 第157 頁）。經查：
    1.共同被告顏光謚於審判中以證人身分結證稱：「（問：為
      何會帶子○○到大有路那邊去賭博？）本來我跟子○○在
      一起，是甲○○打電話來說他們在桃園假日飯店喝酒，我
      跟他說我跟朋友在一起，甲○○就說一起帶過來，所以我
      們才過去桃園假日飯店」、「（問：甲○○為何找你去酒
      店喝酒？）他常常會找我去酒店喝酒，之前並無牽涉賭博
      ，大有路那次是第一次，阿忠說他要去玩，我就想說過去
      看看，當時是過年後沒有多久」、「（問：你們是如何去
      大有路的？）我開子○○的車載子○○、阿忠」、「（問
      ：甲○○呢？）他們自己開1 台」、「（問：張智雄呢？
      ）去時，他們已經在那邊玩了，我就是在那邊第一次看到
      張智雄」、「（問：為何子○○的車是你開？）他有喝酒
      ，他平常不喝酒，當天甲○○有找他喝，他喝vsop高腳杯
      喝了2 、3 杯」、「（問：你有喝嗎？）有，我不記得喝
      了幾杯，因為我酒量不錯」、「（問：你的意思是說你酒
      量不錯，所以你可以開車，子○○已經酒醉？）子○○平
      常不碰酒，我的感覺他當天已經茫茫的，但還可以走路、
      對話，他一到大有路賭場那邊是先躺在沙發上，我就先下
      去玩」、「（問：到了大有路的住宅時，是怎麼賭博的？
      ）一開始是推筒子、比大小，大家輪流作莊，沒有規定誰
      要做，誰想做就做莊，內場有人在記帳，我們身上都沒有
      帶任何現金過去，那次是玩現金，我們是跟內場的人調取
      現金，他們有記起來」、「（問：你當天去酒店時，你有
      帶錢嗎？）身上可能有1 、2 萬元，不多」、「（問：子
      ○○呢？）他應該更少」、「（問：既然沒有帶現金，為
      何會想要去賭場玩玩看？）當時沒有要玩，他們要去那邊
      ，我問子○○要不要看看，你不是沒有看過人家怎麼玩嗎
      ，他就說好，他一去，沒有幹麻，我跟他講了幾句話，他
      就攤坐在沙發上面睡覺」、「（問：你剛才說是你去玩，
      是這樣嗎？）一開始我沒有玩，是阿忠拿現金下去玩，後
      來阿忠就找我叫我跟他合一股，我就說好，我跟他說我輸
      10到20萬就不玩了」、「（問：你身上只有1 、2 萬，為
      何你會說輸10萬到20萬就不玩了？）因為甲○○跟我說有
      認識的話，可以跟裡面的人先拿，如果贏就拿走，如果輸
      就3 天、5 天再還。」、「（問：子○○既然不想賭，又
      攤睡在沙發上，為何後來輸了錢？）他後來有起來，我不
      曉得他後來為何下來玩」、「（問：你說後來是多久之後
      ？）應該有2 、30分鐘左右，不會太久，沒有到幾小時，
      我們總共只待了2 至3 小時」、「（問：子○○怎麼會突
      然起來跟你們賭博？）我不知道，我知道張智雄有去拉他
      ，說怎麼來這邊睡覺，阿雄是跟另外一個叫『志文』的一
      起玩」、「（問：在大有路當天子○○輸了有簽本票嗎？
      ）大有路那次不記得了，只知道後來有就大有路那邊的賭
      債有償還」、「（問：子○○身上既然沒有多少現金，他
      怎麼賭？）我不知道裡面的人怎麼會借他」、「（問：他
      賭的錢是裡面的人借他的嗎？）內場的人，我的話是因為
      甲○○的關係人家才借，子○○我不曉得是不是也是看甲○○的面子才借他的」、「（問：你知道子○○賭博有跟
      其他人公家嗎？）後來好像有」、「（問：跟何人？）太
      久了，不記得了，因為錢也還了」、「（問：大有路那次
      你有輸錢嗎？）有輸60幾萬，子○○輸比我多一點，他好
      像是找議員出來講，講一講剩55萬元解決」、「（問：你
      們是輸錢輸給誰？）應該是阿雄及『志文』」、「（問：
      你知道張智雄怎麼跟子○○要賭債？）他本來是先來找我
      ，因為子○○是我朋友，如果子○○沒有還，我就要幫他
      付這一筆錢，後來子○○也不見了，我自己的部分我已經
      還清了，他們問我知不知道子○○家，我說我有印象，但
      是哪一間我不知道，他們硬叫我帶他們去，所以後來我才
      帶他們去」、「（問：『他們』是指誰？）阿雄跟志文，
      甲○○我忘記他有無去」、「（問：甲○○也有問子○○
      家在那的事嗎？）甲○○是中間人，我跟張智雄不認識，
      張智雄一定是跟甲○○要，再跟我要」、「（問：甲○○
      當時賭博是輸還是贏？）他是輸，但是沒有輸多少，約輸
      10 、20 萬而已」、「（問：你帶阿雄跟志文到子○○家
      幾次？）跟他們去2 次」、「（問：這2 次的情形如何？
      ）第1 次去有我、阿雄、志文，不記得甲○○有無去，就
      開阿雄的車子去，是他爸開門，有進去跟他們好好講，第
      2 次去，子○○有出現，他爸說是我在吼子○○，我只是
      跟他說『你把我害死』」、「（問：第2 次甲○○有去嗎
      ？）第2 次他有去」等語（見本院98年7 月14日審判筆錄
      ）。
    2.共同被告甲○○於審判中以證人身分結證稱：「（問：請
      求提示97年度偵字第15485 號卷三第247 頁背面6 月12日
      15點15分37秒通訊監察譯文，這是否是你跟張智雄的對話
      ？）對」、「（問：上面第一句說『你怎麼都不去那裡』
      ，是指那裡？）是指子○○那裡，是關於債務的事情」、
      「（問：上開譯文第三、四行，是何意？）這通電話的意
      思是說子○○人不見了，張智雄就打電話給我，我就說你
      去他家找，是否有找到」、「（問：張智雄回答「有，囝
      仔過去而已」，是何意？）有叫小弟去的意思」、「（問
      ：如果你自己都沒有過去子○○那邊，你怎麼知道子○○
      有跑掉？）大有路那一次有過去」等語（見本院98年8 月
      18日審判筆錄）。
  (三)觀諸證人子○○在偵查中結證稱伊遭設局詐賭之過程略為：
    「當天是喝到11點多結束，是家豪（甲○○）買單的，那時
    我已經有醉意了，不能開車……走路都不太穩了……我到現
    場後裡面就有很多人在玩推桶子，當時我和光頭（顏光謚）
    、家豪去時我不知道是要去賭博，到了後是他們把我拉下車
    ，我一開始沒有玩……後來家豪把我拉上去玩，說要跟我合
    股玩，我說我不要，沒多久我就倒在打牌的桌子上，當時就
    很有醉意，躺在桌上，後來起來家豪他們就說我跟他輸了15
    0 多萬，1 人要平分一半，他那時是說1 人75萬左右，家豪
    與光頭就幫我擔保，我覺得他們都一搭一唱」等語（見97年
    度偵字第15285 號卷二第21-22 、49頁），與其於審理中證
    述之情節大致符合，足認子○○素無飲酒之習，當日因與甲○○、顏光謚等人飲酒，已不勝酒力，係在甲○○半推半就
    之下前往大有路賭場，其到達後因酩酊大醉，未下場參與賭
    博，僅在場邊昏睡，嗣張智雄、甲○○等人見其因酒醉而致
    其辨識能力顯有不足之際，遂假藉甲○○與其合股之方式，
    訛稱2 人賭輸150 餘萬元，其需負擔一半即75萬元，而取得
    對其75萬元賭債債權之財產上利益，此亦與前揭顏光謚之結
    證相符。此部分事證明確，被告空言否認，不足為憑，且子
    ○○及其父癸○○事後均不否認該賭債，並已清償，亦未於
    清償後為任何返還之請求，因認子○○於偵查及審理中之結
    證，並非辯護人所指之「願賭不服輸」，故其證明力洵堪採
    認，被告犯行應予論科。
  (四)觀諸證人癸○○迭於警詢、偵查結證中對於97年3 月7 日因
    被告等前往伊住處，以砸車之方式索討賭債，致其心生恐懼
    而危害其生命、身體、財產之安全之情，指訴不移且與其於
    審理中證述之情節大致符合，堪信為真實，被告辯稱僅前去
    「協調」，顯與事實不符，並有違經驗法則，故此部分亦事
    證明確，被告犯行應予論科。
三、犯罪事實二部分：
  (一)訊據被告張智雄、甲○○、顏光謚（辯論期日經合法傳喚未
    到庭，另行裁判）、丁○○、己○○、庚○○、辛○○、陳
    明輝矢口否認有何恐嚇犯行，惟業據證人即被害人子○○於
    審判中結證稱：「（問：是用什麼東西如何賭？）後來他們
    說陳明輝是老闆，他們身上沒有錢，所以先跟裡面的人借現
    金出來押，約玩了半個小時，就把現金收起來，後來是用類
    似籌碼的東西在賭」、「（問：丁○○、己○○、庚○○有
    到你的住處討債，你知道嗎？）我不知道，我當時不在家，
    是當時我們家有攝影機有拍到」、「（問：甲○○跟張智雄
    、陳明輝他們有去找你討債嗎？）甲○○後來那次沒有，張
    智雄有，陳明輝沒有」、「（問：張智雄是在何時何地跟你
    討債？）當時我不在家，他是跟我父親討」、「（問：你這
    次有簽本票？）是的」、「（問：是何人提議要你簽的？）
    陳明輝」、「（問：他叫你簽本票以後，有無逼迫你，還是
    你心甘情願的？）我當時想說不簽，會走不出去，我也是有
    點不想簽，我有聽到有人說『如果不簽，你就不要出去了』
    」、「（問：你說有人說，那是誰？）站在旁邊的那些小弟
    ，我沒有看到是誰」「（問：你剛才說你簽本票給陳明輝，
    關張智雄什麼事？）他們私底下到底什麼事情，我不清楚，
    他們知道我家，張智雄來我家要錢，他們好像是說張智雄、
    陳明輝是朋友，因為我認識張智雄而已，所以張智雄代替陳
    明輝來我家要錢」、「（問：陳明輝要你簽本票時，其他人
    在做什麼？）都在旁邊看著我們簽本票」、「（問：他們有
    表示不讓你們離開還是恐嚇的言語或動作嗎？）當時我有聽
    到一個人說如果不簽，就不要離開」、「（問：在場還有很
    多人嗎？）還有7 、8 個左右，陳明輝說要給他1 個保障，
    沒有簽就不要離開」、「（問：在場的7 、8 個左右，是在
    旁邊看著你嗎？）都看著我們」、「（問：後來你們在簽本
    票時，辛○○有在旁邊嗎？）有」、「（問：他在旁邊做什
    麼？）在旁邊看著我們」等語（見本院98年5 月12日審判筆
    錄）綦詳；證人癸○○於審判中結證稱：「（問：在97年5
    月6 日、9 日、10日這幾次是誰至你的住處要子○○的賭債
    ？）我門關著，不敢出去，有一些不認識的年輕的人來丟撒
    冥紙、鳴放鞭炮、丟雞蛋、貼本票」、「（問：這3 天都有
    丟撒冥紙、鳴放鞭炮、丟雞蛋嗎？）這天都有丟撒冥紙、鳴
    放鞭炮、丟雞蛋」、「（問：你能知道他們是幾個人來嗎？
    ）大部分都是3 、4 個人」、「（問：能否分別描述那一天
    做了何事？）每次來都不一樣的動作，第一次來撒冥紙、放
    鞭炮，第二次來砸雞蛋丟我鐵門，第三次貼本票在我門口、
    車子，車子都貼的滿滿的，貼完就走了」、「（問：每一次
    都動作完後，你都做何事？）我沒有去報警，但是我有存證
    ，而且我都睡不著」等語（見本院98年5 月12日審判筆錄）
    明確。
  (二)甲○○固不否認因為子○○係伊帶去賭博的，故伊要為子○○欠的賭債負責，伊遂打電話向張智雄要子○○簽立之本票
    ，由伊前往子○○家找人並討債（見97年度偵字第16112 號
    卷一第247-248 頁、卷二第2-3 頁、本院卷一第142-146 頁
    ）。丁○○固不否認伊係受張智雄之指示而去過子○○家討
    債2 、3 次，己○○與庚○○固不否認去過子○○家討債2
    、3 次，均是丁○○要伊等陪他去的（見本院卷二第153 頁
    背面至154 頁）。陳明輝固不否認於前揭時地推筒子賭博，
    但辯稱本票是子○○自己說要簽的。又丁○○於偵訊中結證
    稱：「第一次是在第二次的前幾天去的，我跟張智雄、己○○、庚○○，這次是張智雄開車去，張智雄有帶本票影本，
    這條錢是張智雄他們的，第一次是陪他去，第二次是張智雄
    叫我們去」、「張智雄說他之前有帶我去子○○家過，所以
    後來他就叫我去」等語（見97年度偵字第16112 號卷二第8
    、74頁）。該筆賭債既係子○○積欠陳明輝，何以本票會先
    後由張智雄、甲○○經手而夥同丁○○等人前往子○○家中
    討債？顯見應係出於債權人陳明輝之授意，故被告等人對於
    前往子○○家討債之行為，均有犯意之聯絡，並推由部分人
    下手實行。
  (三)共同被告己○○於審判中以證人身分結證稱：「（問：你曾
    經到過子○○的家中討債嗎？）不知道名字」、「（問：你
    跟何人一起去？）丁○○、庚○○」、「（問：去過幾次？
    ）2 次。」、「（問：是誰要你去找子○○討債的？）我剛
    好跟丁○○在一起，丁○○不曉得跟何人通電話，通完電話
    之後，我們就跟他一起過去」、「（問：丁○○在電話中是
    如何說的）不清楚」、「（問：丁○○如何跟你講的？）看
    這個人在不在家」、「（問：除了跟丁○○一起去外，還有
    何人？）庚○○」、「（問：就你們3 人？）對」、「（問
    ：有無簡瑋逸？）他只有去1 次而已」、「（問：簡瑋逸去
    的是第一次還是第二次？）第2 次吧」、「（問：確定是第
    二次嗎？）對」、「（問：庚○○跟簡瑋逸也是丁○○找去
    的嗎？）剛好他們也跟丁○○在一起」、「（問：你們在一
    起是在做什麼？）聊天」、「（問：你們是如何過去的？）
    丁○○開車」、「（問：開什麼車？）TOYOTA的轎車」、「
    （問：什麼顏色的？）藍色的」、「（問：你們的車子是停
    在何處？）子○○家的旁邊」、「（問：旁邊多遠？）30公
    尺，之後在走過去」、「（問：你們是否有一次去的時候，
    有被警察盤查？）對」、「（問：是在去之前還是之後？）
    之後」、「（問：為何要把車子停在30公尺的地方，4 個人
    一起過去？）我們就直接停在路旁邊，走過去」、「（問：
    為何丁○○要去問子○○在不在，另外3 個人要陪他下去？
    ）就我陪他過去問」、「（問：只是問1 個人在不在家，須
    要3 個人陪他嗎？）就剛好朋友在一起」等語（見本院98年
    8 月18日審判筆錄），並就本院卷一第154 頁上方照片辨認
    ，以黑色筆標示：編號1 是己○○自己、編號2 是庚○○、
    編號3 是丁○○。
  (四)共同被告庚○○於審判中以證人身分結證稱：「（問：有無
    去過子○○在蘆竹鄉家嗎？）有」、「（問：因何事去的？
    ）當時跟丁○○在一起」、「（問：丁○○跟你怎麼說？）
    他接到電話，他說去姓黃的家看看」、「（問：你去過子○○的家幾次？）2 次」、「（問：何時去的？）忘記了，差
    3 、4 天」、「（問：第一次跟何人去？）己○○、丁○○
    和我，共3 人」、「（問：第二次幾個人去？）4 個人」、
    「（問：第一次去時，去做什麼？）去找他人，但是他父親
    出來」、「（問：你知道要去討債嗎？）他有說那個人有欠
    錢，就去看看」、「（問：請求提示97年度偵字第16112 號
    卷二第52頁第1 、2 行，當時為何陳述『張智雄我們叫他雄
    哥』，與你剛才說你不認識張智雄不同，有何意見？）之前
    在工地工作時就有見過他，大家都叫他雄哥」、「（問：為
    何剛才要回答辯護人沒有見過他，也不認識他，也沒有聽過
    ？）（不答）」、「（問：同上偵卷第52 頁 倒數第二段的
    回答，是否實在？）（點頭）」，並就本院卷一第154 頁上
    方及下方照片辨識，以紅色筆標示：上方照片編號4 是簡瑋
    逸，且確認證人己○○上開標示部分均無誤。
  (五)共同被告丁○○於審判中以證人身分結證稱：「（問：你是
    不是有參與到子○○的家中處理債務的事？）我有去他家找
    他」、「（問：你一共去幾次？）3 次左右」、「（問：這
    3 次去的時候，有無遇過警察？）有，其中1 次有遇到警察
    ，但是不記得是哪1 次了」、「（問：除了你以外，還有何
    人被警察盤查？）庚○○、己○○、簡瑋逸」、「（問：你
    去子○○家這3 次，都是張智雄叫你去的嗎？）是的」、「
    （問：你第一次去子○○家的時候，是有跟張智雄一起去嗎
    ？）是的」、「（問：請求提示97年度偵字第15485 號卷三
    第25頁（筆錄誤載為45頁）倒數第二段回答，這段回答你所
    述是否實在？）是的」、「（問：請求提示同上偵卷第26頁
    第一段，為何在偵訊時你是如此回答的？）我大概講一下，
    就說那個人有欠錢，我要去找他」、「（問：請求提示97年
    度易字第813 號卷一第152-157 頁照片，這是警方在子○○
    家現場拍到的照片，照片中有無你與己○○、庚○○、簡瑋
    逸在裡面？）第153 頁下方及第154 頁上方、第156 頁下方
    照片是我跟他們一起去的照片」、「（問：除了這三張外，
    其他都不是你們去的？）對」、「（問：你剛才指認的照片
    中，有無包含被警察帶去的那一次？）好像有」、「（問：
    是那一張？就是第154 頁上方照片」、「（問：提示上開卷
    第156 頁下方照片，這一次你也有去嗎？是的」、「（問：
    照片中有1 個人在那邊窺看屋內的情形，這個人是何人？）
    那個人是張智雄，我站在張智雄後面，最後面那個人是庚○○」、「（問：所以張智雄之後也有跟你去找過子○○？）
    有，但是我不記得日期」、「（問：為何張智雄要找你一起
    去？）因為我跟他說我都找不到人，他就叫我跟他一起去看
    看」、「（問：張智雄既然都可以自己去找了，為何每次都
    要找你去看？）因為我住在他附近」等語（見本院98年10月
    6 日審判筆錄）。是綜合證人即共同被告上開證述，核與證
    人即被害人子○○、癸○○之證述大致相符，並與現場錄影
    照片吻合，被告等人於前揭時日確實分別前往子○○住處，
    是被告辯稱有去但未為任何恐嚇之舉，並不可採，應屬卸免
    責任之詞，應以癸○○之指訴及現場照片為憑。故此部分亦
    事證明確，被告犯行應予論科。
  (六)辛○○固不否認與他人合資開設上新檳榔攤，並於前揭時地
    將檳榔攤及後面鄰接之休息室租借予張智雄，張智雄係以電
    話向其告知要借來賭博之用（見本院卷二第151 頁背面至15
    2 頁）。核與張智雄於審理中答稱「（問：是你跟辛○○借
    來找人在那邊賭博的？）不是，是阿忠有在用這種場子，當
    時覺得那邊不錯，都是流動的場子，阿忠就叫我過去看看能
    否租借，實際上也是阿忠租借的……因為我跟辛○○比較熟
    ，阿忠跟他不熟，費用是阿忠付的」（見本院98年5 月12日
    審判筆錄）等語，堪認辛○○提供其所有之上新檳榔攤供阿
    忠等人賭博係有償、受有對價，至其於準備程序中辯稱僅是
    單純借場地，用以賣香煙飲料，卻又稱當天沒有拿到所賣的
    錢，因為張智雄用賒帳的云云，顯不合社會常情及商業常規
    ，自不足採信。因認依檢察官起訴之事實範圍，張智雄等人
    既係與子○○及其他不特定之人在公眾得出入之上新檳榔攤
    賭博賭博，被告應構成意圖營利提供賭博場所罪，而無起訴
    意旨所指之詐欺取財罪嫌（關於詐欺取財罪不成立部分，詳
    如下述），因社會基本事實同一，爰依法變更起訴法條。
四、犯罪事實三部分：
  (一)訊據被告丙○○、乙○○、吳彥麟對詐欺取財犯行坦承不諱
    ，供承確有詐賭之情；然辛○○矢口否認有何詐欺取財犯行
    ，惟業據證人即被害人壬○○於審判中結證稱：「（問：你
    們是如何賭博的？）戊○○是找我去喝酒，喝完之後，他們
    就在那邊玩擲骰子，我已經有點醉了，戊○○有找我合夥，
    我有答應他，我和戊○○合夥的部分輸了650 萬」、「（問
    ：你有玩一下嗎？）當時已經喝醉了，他叫我丟骰子，我就
    丟」、「（問：你輸給何人650 萬元？）當時戊○○是說丙○○（阿彬）」、「（問：當時你要如何還這筆錢？）當時
    阿彬就說按規矩就是要簽本票擔保，戊○○當時就有寫，我
    有遲疑一下，自己也覺得不寫，但是就只有自己一個人在那
    邊，所以就寫了」、「（問：你待在那邊多久，就輸了650
    萬元？）賭博前後不到10幾分鐘」、「（問：10幾分鐘就輸
    了650 萬元，你為何願意簽這本票？）因為當時只有我1 個
    人而已，又不太熟，就有壓力」、「（問：在場的人是怎樣
    的態度讓你覺得有壓力？）有時候沈默也是一種壓力，他們
    就一直看著你，而且戊○○也簽了」、「（問：請求提示97
    年度偵字第15485 號卷二第44頁第8 行以下，這是你當時在
    檢察官面前所作的陳述，是否實在？）實在」、「（問：在
    場只有阿彬對你大聲嗎？）是的，就只有阿彬有講『你朋友
    現在輸650 萬，現在如何處理』，其他人都沒有講話」、「
    （問：那3 個小弟有講什麼話或作什麼動作嗎？）一直看著
    我，我就會有壓力」、「（問：個小弟他們有無堵在門口？
    ）我當時要上廁所，他們說簽好再去上」、「（問：他們的
    態度口氣如何？）也沒有說真的很兇，就是說你要這樣做的
    意思」、「（問：你要去上廁所時，那3 個小弟有伸手動作
    要攔阻你嗎？）有，他們有伸手不讓我過去」、「（問：你
    在偵訊時說你很害怕，你很害怕的原因為何？）沒有遇過這
    種事，出去喝酒卻變成這樣子，一般人都會很害怕，當時心
    理想好像不簽，會出不了這個門，他們人很多」、「（問：
    你所謂的丟幾把是如何賭？）是戊○○跟阿彬在賭，戊○○
    叫我幫他丟一下，問我要不要合夥，戊○○是我朋友，我跟
    他說我這裡只有10萬，超過就沒有了，一開始是戊○○玩，
    後來他找我幫他丟骰子，我有丟幾把」、「（問：請求提示
    97年度偵字第15485 號卷二第33頁第14行以下，當時警察有
    問你到底有無答應你跟戊○○要合夥賭博，你說你都沒有答
    應要跟他們合資賭博，從頭到尾都沒有跟他們擲骰子賭博，
    你當時的意思為何？）我當時的意思是說我只有10萬元這麼
    多錢而已，我有擲骰子，但是我的意識模糊，我的重點是指
    沒有賭博」、「（問：擲1 把骰子的輸贏是多少錢？）我知
    道一開始我幫戊○○玩時，是1000、2000，後來我就躺在沙
    發，起來就說總共輸了650 萬」、「（問：你當天講說『你
    們玩就好，我只有10萬元，超過就不行』，你這句話的意思
    是你要合夥還是不要？）我的主觀意思是說如果他輸錢的話
    ，我可以借他10萬元，我並無要合資的意思，弄到後面變成
    要合資，可能是我表達不好」、「（問：你前面提到丟幾把
    ，當時他們有無輸贏？）我只有丟，我並不知道輸贏，一進
    去，他們就找我喝酒，喝到後面我已經醉了」、「（問：你
    剛才說你的意思是說你是想要借10萬元給戊○○？）是的」
    、「（問：後來他們卻說你賭輸了650 萬，你當時有無表示
    你當時並無要合資的意思？）我沒有表示要合資的意思，我
    起來時已經無思考的餘地了，他們講，自己當時的意思也沒
    有很清楚，所以我沒有跟他們表示沒有合資的意思」、「（
    問：你有無問說這650 萬元是如何輸的？）我沒有問，就他
    們說多少就是多少」、「（問：你剛才說你會害怕，是會害
    怕自己會怎麼樣？）當然，我1 個過去，其他人都不認識，
    我害怕說如果沒有簽的話，會不會走不出去」、「（問：請
    求提示97年度偵字第15482 號卷二第32-34 頁，你之前在警
    詢中有回答說每個人都很兇惡，還有說1 個綽號『燕林』（
    音同彥麟）的男子，手按著包包上一直瞪我，3 名男子則站
    在包廂門前堵住，這樣的陳述是否實在？）實在」、「（問
    ：你害怕的原因是不是包括這些？）當然」、「（問：你在
    知道你輸了650 萬之前，你知不知道輸錢的累積過程嗎？）
    沒有很大的印象，一開始他們玩，我還有意識，但是後來就
    躺在沙發，他們輸的過程，我沒有印象」等語（見本院98年
    5 月12日審判筆錄）綦詳。
  (二)乙○○復坦承開設柳哥小吃部，柳哥小吃部詐賭所用之電板
    為其叫辛○○裝的，丙○○答應將詐賭的利益給其「吃紅」
    ，但未說好具體數目；丙○○則坦承：「我跟吳彥麟、戊○○3 個人先玩（骰子），我們玩了一下，戊○○就問壬○○
    要不要公家，壬○○就說『好，我玩一下』，壬○○也有玩
    一下，但是玩幾把而已，他就繼續喝他的酒，由戊○○繼續
    玩」等語，吳彥麟亦確認詐賭情形與前揭丙○○所言相符，
    丙○○復坦承詐賭先準備的錢是向辛○○調的（以上均見本
    院98年3 月24日審判筆錄）。而本案共犯戊○○（業經檢察
    官為緩起訴處分）以證人身份於審判中結證稱：「（問：當
    天你並無真正輸了650 萬元？）是的」、「（問：壬○○所
    輸的這325 萬，會分給哪些人？）我、吳彥麟、阿彬這3 個
    人」、「（問：壬○○說他只有10萬元，是這樣嗎？）他的
    意思是說他有10萬可以輸」、「（問：關於賭博這件事，丙○○有無說要給你什麼好處？）我們贏了就3 個人平分」、
    「（問：你們3 個人大概講好平分這件事，是在何時？）4
    月28日之前」、「（問：所以4 月28日輸的這650 萬元，你
    不用付這筆錢？）是的」、「（問：你們事先就講好當天是
    要拐壬○○去柳哥小吃部？）是的」、「（問：你們根本就
    是賭假的？）是的，賭假的」、「（問：整個事件從頭到尾
    在那個包廂內，你們就是要騙他讓他輸325 萬？）是的」等
    語（見本院98年5 月12日審判筆錄），情節互核大致相符，
    足認被告上開任意性之自白，均與事實相符，足堪採信。
  (三)辛○○固不否認詐賭用之鐵板為其所安裝，且其於前揭時地
    在現場，亦有看到其餘被告與壬○○等人在賭博，然辯稱當
    天是去送檳榔，去之後就馬上走云云，惟丙○○在偵查中結
    證稱：「我們詐賭的方式是用遙控器，玩骰子，控制點數，
    所以他們輸得很慘，戊○○也知道詐賭，全部的人就只有壬○○不知道是詐賭」、「戊○○跟壬○○是公家，原本是我
    跟戊○○在玩，壬○○後來也參與，是我在遙控大小……是
    約97年4 月時發生的，在二桌包廂發生」、「（問：詐賭的
    電板如何而來？）是辛○○裝的，因為我有跟他說戊○○要
    帶人來賭博，但是我有跟他說不一定會玩，但請他先裝，乙○○也知道，機器是他的」、「辛○○知道壬○○這1 次，
    我們沒有談到要分多少錢，因為錢還沒有拿到」、「（問：
    詐賭的電板、骰子是何人所提供？）乙○○提供的，是辛○○裝設的，遙控器也是辛○○帶來的，當天晚上辛○○也有
    在包廂中喝酒，他沒有賭，他只是觀局，因為他裝好電板之
    後，他有拿遙控器給我，他走後又有來，他也知道在詐賭」
    等語；乙○○在偵查中亦結證稱：「就幫丙○○、辛○○、
    阿雄做那幾次，他們打電話給我說要做事情，就是詐賭，我
    就借給他們東西與場所……每次都是辛○○安裝的……就是
    將電板裝到桌子下，有遙控器可以遙控」等語。是以辛○○
    前揭置辯，無非卸飾；且其於97年7 月31日偵查中經具結所
    為之陳述，就其所謂姓曾、綽號阿華之朋友，在柳哥小吃店
    賭博及簽本票之經過，經核均與本案相符，其所描述應係本
    案即犯罪事實三部分無訛，故其回答該不是詐賭、電板是本
    案發生時還放在上新檳榔攤、本案發生後乙○○才叫伊去柳
    哥小吃店裝云云，顯與事實不符，不足憑信，自無可為其有
    利之認定。
  (四)綜上所述，共同被告均證稱辛○○對詐賭之事知情，且辛○○於偵查中自承當日先後數次進出該詐賭之包廂，於審理中
    卻避重就輕，翻異前詞；再者當日有詐賭之情事，揆諸上開
    證述已明，辛○○事前安裝詐賭用具、事後可分得利益，顯
    係以自己犯罪之意思而為行為分擔，與其他共同被告構成犯
    罪共同體。故此部分亦事證明確，被告犯行應予論科。
五、按刑法第341 條乘人精神障礙、心智缺陷而致其辨識能力鮮
    有不足或其他相類之情形之準詐欺罪，係指利用被害人意思
    能力薄弱，對事務不能為合理之分析與利害之判斷時，使之
    將本人或第三人之物交付或得財產上之利益而言（最高法院
    92年度臺上字第2821號判決參照）。本案犯罪事實一被告等
    人利用子○○因處於酒醉意識不清之狀態，先誘騙其同意與
    甲○○合股公家，俟子○○因不勝酒力昏睡後，再飾詞向子
    ○○訛稱賭輸，而取得子○○簽立75萬元本票並交付之，因
    認構成上開刑法第341 條第2 項之罪。公訴意旨認為構成同
    法第339 條第1 項之罪，因社會基本事實同一，爰依法變更
    起訴法條。又公訴人認被告乙○○等4 人係犯刑法第339 條
    第1 項詐欺取財罪，惟稽被告等施詐係得賭債之財產上不法
    利益，核屬該當同法條第2 項之詐欺得利罪，而公訴人此部
    分起訴事實與本院審認之前揭事實，具社會事實同一性，爰
    依法變更起訴法條。
六、核被告所為：張智雄、甲○○就犯罪事實一均係犯刑法第34
    1 條第2 項之準詐欺得利罪及第305 條之恐嚇危害安全罪；
    張智雄、甲○○、丁○○、己○○、庚○○、陳明輝就犯罪
    事實二均係犯刑法第305 條之恐嚇危害安全罪；乙○○、丙○○、吳彥麟、辛○○就犯罪事實三均係犯刑法第339 條第
    2 項之詐欺得利罪。上開被告就各該犯罪事實有犯意聯絡與
    行為分擔，均應論以共同正犯。被告張智雄、甲○○、丁○○、己○○、庚○○、陳明輝於97年5 月6 日、9 日、10日
    分別推由部分人前往癸○○住處恐嚇之犯行，時空密接，犯
    罪目的單一，侵害法益同一，應以接續犯論，僅論以一恐嚇
    危害安全罪。張智雄、甲○○就犯罪事實一所犯2 罪，犯意
    各別、行為互殊，應分論併罰。爰審酌被告乙○○、丙○○
    、吳彥麟犯後坦承犯行，態度尚佳，其餘被告犯後猶飾詞圖
    卸，顯無悔意，及犯罪之手段、所生之危險及損害、被告之
    品行、及率眾以使人心生恐懼而危害其安全之方式討債，目
    無法紀，對社會秩序造成重大不良影響，又辛○○雖未認罪
    ，惟與被害人達成和解、甲○○雖未認罪，被害人已表達不
    追究等一切情狀，分別量處如主文所示之刑，並分別諭知易
    科罰金之折算標準。又扣案之遙控骰子壹組（含灌鉛之骰子
    、遙控器及電板），為被告乙○○所有供犯罪所用之物，爰
    依法宣告沒收。末被告公訴意旨認犯罪事實三關於壬○○簽
    立本票部分，另構成恐嚇罪嫌，本院認被告均未以積極之行
    為對壬○○明示或暗示加害生命、身體、自由、名譽、財產
    之事，恐嚇壬○○致生危害於安全，惟此部分與詐欺取財為
    一行為觸犯數罪名，屬裁判上一罪關係，爰不另為無罪之諭
    知。
貳、無罪部分
一、公訴意旨略以：被告張智雄、甲○○、顏光謚（辯論期日經
    合法傳喚未到庭，另行裁判）、丁○○、己○○、庚○○、
    辛○○、陳明輝等人，竟不知滿足，另基於詐欺與恐嚇之犯
    意聯絡，再以同一手法詐騙子○○，先由甲○○、顏光謚於
    同年4 月30日晚上11時許在辛○○所經營「上新檳榔攤」（
    位於桃園縣蘆竹鄉○○路○ 段504 號）設局賭博，一開始子
    ○○並未參與賭博，而是由張智雄與顏光謚共同合股，待賭
    博約1 個小時後，張智雄則找子○○要合股，子○○因前次
    教訓而拒絕，惟張智雄竟向子○○恫稱如不合股你就無法離
    開這裡等語，致子○○心生畏懼，只好站在該處任由張智雄
    賭博，嗣張智雄則輸對方1260萬元，並由張智雄、陳明輝等
    向子○○恫稱如不簽本票則不用出去等語，致子○○心生畏
    懼，不得已而簽立本票本票3 張，每張210 萬元整，因認被
    告等人涉犯刑法第339 條第1 項詐欺取財罪嫌等語。又略以
    ：被告辛○○承前犯意，而與犯罪事實二所載之被告有共同
    恐嚇之意思聯絡，因認亦涉犯刑法第305 條之恐嚇危害安全
    罪嫌等語。
二、按犯罪事實應依證據認定之，無證據不得認定犯罪事實；又
    不能證明被告犯罪者，應諭知被告無罪之判決，刑事訴訟法
    第154 條及第301 條第1 項分別定有明文。又認定不利於被
    告之事實，須依積極證據，苟積極證據不足為不利於被告事
    實之認定，即應為有利於被告之認定，更不必有何有利之證
    據，最高法院30年上字第816 號判例足資參照。又告訴人之
    告訴，係以使被告受刑事訴追為目的，是其陳述是否與事實
    相符，仍應調查其他證據以資審認；即告訴人之指訴係以使
    被告入罪為目的，故多作不利於被告之陳述，自不得以其指
    訴為被告犯罪之唯一證據，仍必須調查其他證據證明告訴人
    之指訴與事實相符，始可採為證據，最高法院52年臺上字第
    1300號判例意旨足憑。
三、公訴人據以認定被告等人涉犯上開詐欺取財罪嫌，無非以證
    人子○○之證述為主要論據。惟訊據被告等人堅詞否認有何
    詐欺取財犯行，張智雄固不否認上新檳榔攤是其幫「阿忠」
    向辛○○租借的，但其到場僅是單純賭博等語；陳明輝固不
    否認於前揭時地在現場，但其到場僅是單純賭博，未要求子
    ○○簽本票等語；甲○○固不否認與子○○於前揭時地一起
    賭博，然其是與子○○一起去捧張智雄的場，其自己也有輸
    錢等語；丁○○、己○○、庚○○則堅詞否認知悉子○○去
    上新檳榔攤賭博之情，亦未在場參與等語。經查：子○○抵
    達上新檳榔攤約1 小時後，即經不住張智雄之慫恿加入賭局
    ，其自承當日意識清醒，與張智雄合股期間自己也有玩筒子
    ，玩了3 、4 小時左右等情，均為子○○在審判中所自述，
    揆諸常情，子○○1 個月前甫遭張智雄等人藉推筒子而積欠
    賭債，理應不會重蹈覆轍，則其當次願意加入賭博，應係出
    於自由意願，並非被告有何施用詐術使其陷於錯誤所致，此
    觀其自述：「因為顏光謚是我載的，我一離開，他沒有人載
    」等語可明，子○○實係自願停留在上新檳榔攤。且甲○○
    、陳明輝均稱子○○當天想翻本，越賭越大，亦足見子○○
    當天確有賭博之意。而子○○雖指訴當天賭博一路輸到底，
    然未能具體描述當日有何詐賭之情，是其簽立並交付上開本
    票，自與陷於錯誤而交付其物有間。另訊據被告辛○○堅詞
    否認有何恐嚇犯行，證人子○○及癸○○均未指認辛○○曾
    有前往其住處討債，共同被告所為之結證顯示討債行為亦與
    辛○○無關。此外，復查無其他積極證據足以證明被告等人
    有公訴意旨所指之詐欺取財、恐嚇犯行，此部分尚屬不能證
    明被告犯罪，應依法諭知無罪。
據上論斷，應依刑事訴訟法第299 條第1 項前段、第300 條、第
301 條第1 項，刑法第28條、第341 條第2 項、第305 條、第26
8 條前段、第339 條第2 項、第28條、第38條第1 項第2 款、第
41條第1 項前段、第51條第5 款，刑法施行法第1 條之1 ，判決
如主文。
本案經檢察官楊凱真到庭執行職務。
中    華    民    國    98    年    12    月    31    日
                  刑事第七庭審判長法  官  蕭世昌
                                  法  官  蔡世芳
                                  法  官  毛松廷
以上正本證明與原本無異。
如不服本判決應於收受判決後10日內向本院提出上訴書狀，並應
敘述具體理由。其未敘述上訴理由者，應於上訴期間屆滿後20日
內向本院補提理由書( 均須按他造當事人之人數附繕本) 「切勿
逕送上級法院」。
                                 書記官  陳恩如
中    華    民    國    99    年    1     月    6     日
附錄本判決論罪科刑之法條：
中華民國刑法第341條
（準詐欺罪）
意圖為自己或第三人不法之所有，乘未滿二十歲人之知慮淺薄，
或乘人精神障礙、心智缺陷而致其辨識能力顯有不足或其他相類
之情形，使之將本人或第三人之物交付者，處 5 年以下有期徒
刑、拘役或科或併科 10 萬元以下罰金。
以前項方法得財產上不法之利益，或使第三人得之者，亦同。
前二項之未遂犯罰之。
中華民國刑法第305條
（恐嚇危害安全罪）
以加害生命、身體、自由、名譽、財產之事，恐嚇他人致生危害
於安全者，處 2 年以下有期徒刑、拘役或 3 百元以下罰金。
中華民國刑法第268條
（圖利供給賭場或聚眾賭博罪）
意圖營利，供給賭博場所或聚眾賭博者，處 3 年以下有期徒刑
，得併科 3 千元以下罰金。
中華民國刑法第339條
（普通詐欺罪）
意圖為自己或第三人不法之所有，以詐術使人將本人或第三人之
物交付者，處 5 年以下有期徒刑、拘役或科或併科 1 千元以下
罰金。
以前項方法得財產上不法之利益或使第三人得之者，亦同。
前二項之未遂犯罰之。

司法院資訊處製作；財團法人民間司法改革基金會備份。
